臺灣臺北地方法院民事判決　　　　　　　　　　　　九十三年度訴字第一七六０號
　　原　　　告　台北銀行股份有限公司
　　法定代理人　乙○○
　　訴訟代理人　丙○○
　　　　　　　　丁○○
　　被　　　告　戊○○
　　　　　　　　甲○○
當事人間請求撤銷贈與行為等事件，本院於九十三年五月廿五日言詞辯論終結，判決
如下：
    主  文
被告戊○○與甲○○就如附表所示之土地及房屋於民國九十一年七月四日所為贈與之
債權行為及九十一年七月十二日所為移轉所有權之物權行為應予撤銷，並將其所為之
所有權移轉登記予以塗銷。
訴訟費用應由被告負擔。
    事實及理由
一原告主張：訴外人晟暐科技股份有限公司（下稱晟暐公司）邀同被告戊○○為連帶
  保證人，於民國九十一年二月一日向原告借款二筆，金額各為(一)新台幣（下同）八
  十萬元，(二)三百廿萬元，均約定於九十二年一月卅一日屆期清償，利息依原告所訂
  基本放款利率分別(一)減碼年息百分之０．０五，(二)減碼年息百分之０．三計算，自
  借款日起，按月計付。嗣後原告調整上開基本放款利率時，應自調整之日起，按新
  利率減原碼距計息。借款人如遲延還本或付息時，除仍按上開約定利率計付遲延利
  息外，本金自到期日起，利息自繳息日起，逾期在六個月以內部分照約定利率百分
  之十，逾期超過六個月部分照約定利率百分之二十加付違約金。詎晟暐公司自九十
  二年一月一日起即未依約繳付利息，屆期後後亦未依約清償，屢經催討，除已清償
  部分本金外，尚積欠本金三百五十萬元及約定之利息、違約金未清償，被告戊○○
  為其連帶保證人，應負連帶清償責任。被告戊○○為隱匿財，逃避其連帶保證人之
  責任，竟於九十一年七月十二日將其所有如附表所示坐落於台北市○○路二七八巷
  二號地下樓之建物暨其基地，無償贈與其妻即被告甲○○，並已辦畢所有權移轉登
  記，致原告無法對上開不動產聲請強制執行以受償。被告所為之無償贈與已損害原
  告債權之求償，且被告戊○○除前開不動產外，僅有誠泰商業銀行股份有限公司、
  永大機電工業股份有限公司、達欣工程股份有限公司、中國鋼鐵股份有限公司、福
  壽實業股份有限公司之股票價值合計十五萬八千三百卅元，及另投資晟暐公司二百
  五十萬元，被告戊○○之財產已少於原告之債權三百五十萬元，其所投資之晟暐公
  司向原告借款三百五十萬元迄未清償顯見該公司已非正常營運之公司，被告對其投
  資已無任何價值可言，依民法第二百四十四條第一項之規定，請求撤銷被告間於九
  十一年七月四日就附表所示不動產所為贈與契約之債權行為及於同年月十二日所為
  之所有權移轉登記之物權行為，並就該移轉登記予以塗銷，聲明如主文第一項所示
  。
二被告則以：被告戊○○確實有在九十一年七月間將台北市○○路二七八巷二號地下
  樓之建物及其基地，無償贈與被告甲○○，被告戊○○是晟暐公司的股東，擔任晟
  暐公司借款之連帶保證人，將不動產贈與給甲○○時，晟暐公司本身有資產，該公
  司於九十二年時才將產移出，該公司出賣資產時被告戊○○也不知道，被告戊○○
  曾持有之誠泰商業銀行股份有限公司股票已處分了，其他永大機電工業股份有限公
  司、達欣工程股份有限公司、中國鋼鐵股份有限公司、福壽實業股份有限公司之股
  票，是他人用被告戊○○的名義購買，不知道是否還在，至於晟暐公司已經垮掉了
  ，廠房也賣掉了，所投資之二百五十萬元也拿不回來，被告戊○○名下都沒有資產
  了等語，資為抗辯。並聲明：原告之訴及假執行之聲請均駁回。
三兩造不爭執之事項：
  (一)晟暐公司積尚欠原告借款本金三百五十萬元及利息、違約金，被告戊○○為晟暐
    公司對原告債務之連帶保證人，並有借據、保證書影本在卷可稽。
  (二)被告戊○○將如附表所示之土地及房屋贈與被告甲○○，於九十一年七月四日所
    為贈與之債權行為，於同年月十二日為移轉所有權之物權行為，已為所有權移轉
    登記，並有不動產所有權異動索引、土地及建物登記謄本在卷可稽。
  (三)被告戊○○除系爭不動產外，並無其他財產。
三按債務人所為之無償行為，有害及債權者，債權人得聲請法院撤銷之，債權人依第
  一項之規定聲請法院撤銷時，得並聲請命受益人或轉得人回復原狀，民法第二百四
  十四條第一項、第四項定有明文。由於債務人之全部財產為總債權人之共同擔保，
  被告戊○○除系爭不動產外，既已無其他財產，則被告戊○○將所有之系爭不動產
  無償贈與移轉登記給甲○○，自有害於原告之債權。是以本件原告主張撤銷被告戊
  ○○與甲○○間之贈與及移轉所有權行為同時，並請求塗銷上開土地所有權移轉登
  記，即屬有據。從而，原告依民法第二百四十四條第一項請求本院撤銷被告戊○○
  將上開土地贈與及移轉所有權予被告甲○○之行為，並請求塗銷上土地所有權移轉
  登記，為有理由，應予准許。
四本件事證已臻明確，兩造其餘主張陳述及所提之證據，均毋庸再予審酌，附此敘明
  。
五結論：本件原告之訴為有理由，並依民事訴訟法第七十八條、第八十五條第一項前
  段，判決如主文。
中　　　華　　　民　　　國　　九十三　　年　　　五　　　月　　三十一　　日
                                民事第五庭  法  官    周美雲
正本係照原本作成
如對本判決上訴，須於判決送達後廿日內向本院提出上訴狀
中　　　華　　　民　　　國　　九十三　　年　　　五　　　月　　三十一　　日
                                            書記官    王宜玲
